【裁判字號】    98,訴,2247
【裁判日期】    980807
【裁判案由】    毒品危害防制條例
【裁判全文】
臺灣板橋地方法院刑事判決              98年度訴字第2247號
公  訴  人  臺灣板橋地方法院檢察署檢察官
被      告  甲○○
上列被告因違反毒品危害防制條例案件，經檢察官提起公訴（98
年度毒偵字第1136號），本院依簡式審判程序，判決如下：
    主  文
甲○○施用第一級毒品，累犯，處有期徒刑玖月。
    事  實
一、甲○○前於民國八十七年間因施用第二級毒品案件，經臺灣
    臺東地方法院以八十七年度毒聲字第一四二號裁定送觀察、
    勒戒後認有繼續施用毒品之傾向，復經同法院以八十七年度
    毒聲字第一九九號裁定施以強制戒治，於八十九年七月六日
    執行完畢釋放。復於九十二年間因施用第一級毒品案件經本
    院以九十二年度毒聲字第一七六五號裁定送觀察、勒戒後認
    有繼續施用毒品之傾向，復經本院以九十二年度毒聲字第二
    ○四八號裁定施以強制戒治，於九十三年一月九日因法律修
    正而釋放（接續執行有期徒刑），上開犯行並經檢察官提起
    公訴，經本院以九十二年度訴字第一八六號判決判處有期徒
    刑八月確定。又於九十四年間因施用第一級毒品案件經本院
    以九十四年度訴字第二五四一號判決判處有期徒刑十月確定
    ，於九十六年一月二十八日縮刑期滿執行完畢。詎仍不知悔
    改，明知海洛因係毒品危害防制條例所列之第一級毒品，不
    得非法持有、施用，仍基於施用第一級毒品海洛因之犯意，
    於九十七年十二月十二日上午六時許，在臺北縣三峽鎮○○
    路二百五十二號住處內，以針筒注射方式施用第一級毒品一
    次，嗣經警於九十七十二月十二日下午三時五十分許，在臺
    北縣三峽鎮○○路○段四十八號查獲，經採集其尿液送驗後
    ，發現呈嗎啡陽性反應，始悉上情。
二、案經臺北縣政府警察局三峽分局移送臺灣板橋地方法院檢察
    署檢察官偵查起訴。本院於準備程式進行中，甲○○就被訴
    事實為有罪之陳述，經告知簡式審判程序之旨，並聽取各當
    事人之意見後，本院合議庭裁定由受命法官獨任進行簡式審
    判程序。
    理  由
一、訊據被告甲○○於本院審理時對前開事實自白不諱，其於九
    十七年十二月十二日經警查獲後採集尿液鑑驗結果，確呈嗎
    啡陽性反應，此有臺灣檢驗科技股份有限公司濫用藥物檢驗
    報告書一份在卷可稽。按九十二年七月九日新修正之毒品危
    害防制條例刪除二犯及三犯之規定，一改修法前繁雜之處遇
    程式，僅將施用毒品者簡化區分為初犯、再犯，並認施用毒
    品者係屬病患性犯人，以觀察、勒戒戒除其身癮，並以強制
    戒治去除其心癮。經觀察、勒戒或強制戒治執行完畢釋放後
    ，若係五年後再犯該條例第十條施用毒品罪者，與同條例第
    二十條第一項、第二項關於「初犯」之處理方式相同，檢察
    官應先聲請法院裁定令被告入勒戒處所觀察、勒戒，並視有
    無繼續施用毒品傾向，決定應予釋放、為不起訴之處分，或
    應聲請法院裁定令入勒戒處所強制戒治；若係五年內「再犯
    」同條例第十條施用毒品罪者，依同條例第二十三條第二項
    規定，檢察官則應依法追訴。觀諸該條例第二十條第三項之
    修正理由：「觀察、勒戒或強制戒治五年後再犯者，顯見前
    所實施之觀察、勒戒或強制戒治已足以遮斷其施用毒品之癮
    ，為期自新及協助其戒除毒癮，對此五年後再犯者，爰明定
    仍適用初犯之規定，先經觀察、勒戒、強制戒治之程式。」
    及同條例第二十三條第二項之修正理由：「為配合簡化施用
    毒品犯之刑事處遇程式，並鑑於經觀察、勒戒或強制戒治執
    行完畢釋放後五年內再犯者，其再犯率甚高，原據以實施之
    觀察、勒戒及強制戒治既已無法收其實效，自應施以刑事處
    遇。」顯然如施用毒品者係前經觀察、勒戒或強制戒治等治
    療程式執行完畢五年後，始再施用毒品之「初犯」，因前所
    執行之觀察、勒戒或強制戒治已足收戒除毒癮之效，自應重
    新執行觀察、勒戒或強制戒治等治療程式，並於治療程式執
    行完畢後，由檢察官為不起訴處分，毋庸對之追訴處罰；反
    之，在「再犯」之情形，因其先前所為治療程序顯未能收戒
    斷毒癮之效，且考量施用毒品者之再犯率偏高，乃簡化其刑
    事處遇程式，而逕予追訴處罰，不再施以治療程式。參酌上
    開立法理由，修正毒品危害防制條例就施用毒品者，祇於「
    初犯」及「五年後再犯」二種情形，有其追訴條件之限制，
    即須於初犯經觀察、勒戒或強制戒治釋放後，五年內均無施
    用毒品之行為，始能認其前所實施之觀察、勒戒或強制戒治
    已足遮斷毒癮，而得於五年後再犯時，再予適用初犯之規定
    ，重行觀察、勒戒等程式。倘五年內已經再犯，被依法追訴
    處罰，縱其第三次（或第三次以上）施用毒品之時間在初犯
    釋放五年以後，即與「五年後再犯」之情形有別，且因已於
    「五年內再犯」，顯見其再犯率甚高，原實施觀察、勒戒或
    強制戒治，已無法收其實效，而無五年戒斷期之存在，自無
    再經觀察、勒戒及強制戒治之必要，應由檢察官逕行起訴，
    始符新法修正之本旨。被告前於八十七年間因施用第二級毒
    品案件經臺灣臺東地方法院以八十七年度毒聲字第一四二號
    裁定送觀察、勒戒後認有繼續施用毒品之傾向，復經同法院
    以八十七年度毒聲字第一九九號裁定施以強制戒治，於八十
    九年七月六日執行完畢釋放。復於九十二年間因施用第一級
    毒品案件經本院以九十二年度毒聲字第一七六五號裁定送觀
    察、勒戒後認有繼續施用毒品之傾向，復經本院以九十二年
    度毒聲字第二○四八號裁定施以強制戒治，於九十三年一月
    九日因法律修正而釋放（接續執行有期徒刑），上開犯行並
    經檢察官起訴，經本院以九十二年度訴字第一八六號判決判
    處有期徒刑八月確定，有臺灣高等法院被告前案紀錄表一份
    附卷可考。被告於上開強制戒治執行完畢釋放後，既曾於五
    年內再犯毒品危害防制條例第十條之罪，並經本院裁定送強
    制戒治，雖因修法而釋放，仍顯於五年內已然再犯施用毒品
    罪，本次被告再犯毒品危害防制條例第十條之罪，自非屬毒
    品危害防制條例第二十條第三項所定「五年後再犯第十條之
    罪」之情形，而應依法追訴，附此指明。從而本案事證明確
    ，自應依法論科。
二、核被告所為，係犯毒品危害防制條例第十條第一項之施用第
    一級毒品罪。其於施用前後持有第一級毒品海洛因之低度行
    為，應分別為施用之高度行為所吸收，均不另論罪。被告前
    於九十四年間因施用第一級毒品案件經本院以九十四年度訴
    字第二五四一號判決判處有期徒刑十月確定，於九十六年一
    月二十八日縮刑期滿執行完畢，有臺灣高等法院被告案紀錄
    表一份在卷可查，其於有期徒刑執行完畢後，五年之內故意
    再犯本案最重本刑有期徒刑以上之罪，應依刑法第四十七條
    第一項累犯之規定加重其刑。爰審酌被告前有多次毒品前科
    ，顯示素行不佳，經保安處分、刑之執行，仍未悔改而再犯
    本案，顯然先前所施之保安處分及刑之執行未收矯治之效，
    被告既無確實戒毒之決心，自應施以相當之刑罰，以期收教
    化之功能，兼衡其於本院審理時自知事證明確，未多為無謂
    辯解而坦承犯行，且其施用毒品犯行所生危害，主要以自戕
    身心健康為主，對於他人生命、身體、財產等法益，尚未查
    得重大直接危害等一切情狀，量處如主文所示之刑，以示懲
    儆。
據上論斷，應依刑事訴訟法第273之1第1項、第299條第1項前段
，毒品危害防制條例第10條第1項、第23條第2項，刑法第11 條
前段、第47條第1項，判決如主文。
本案經檢察官陳姿雯到庭執行職務
中    華    民    國    98    年    8     月    7     日
                  刑事第二庭  法  官  王偉光
以上正本證明與原本無異。
如不服本判決，應於送達後十日內敘明上訴理由，向本院提出上
訴狀，上訴於本院第二審合議庭 (應附繕本) 。其未敘述上訴理
由者，應於上訴期間屆滿後二十日內向本院補提理由書「切勿逕
送上級法院」。
                              書記官  李郁禎
中    華    民    國    98    年    8     月    11    日
附錄本案論罪科刑法條全文：
毒品危害防制條例第十條：
施用第一級毒品者，處六月以上五年以下有期徒刑。
施用第二級毒品者，處三年以下有期徒刑。


司法院資訊處製作；財團法人民間司法改革基金會備份。
